臺灣臺中地方法院刑事判決
111年度訴字第1542號
公  訴  人  臺灣臺中地方檢察署檢察官
被      告  鍾志清



指定辯護人  本院公設辯護人賴忠杰        
上列被告因強盜等案件，經檢察官提起公訴（111年度偵字第283
72號），本院判決如下：
    主  文
鍾志清犯如附表編號㈠至㈢「主文」欄所示之罪，各處如附表編
號㈠至㈢「主文」欄所示之刑。主刑部分應執行有期徒刑柒年陸月
。
    犯罪事實
一、鍾志清意圖為自己不法之所有，分別為下列行為：
  ㈠先基於攜帶兇器竊盜之犯意，於民國111年7月2日16時30分前
    某時，在臺中市○○區○○○路000號前，攜帶客觀上足以對人之
    身體、生命、安全構成威脅且具危險性而可供兇器使用之美
    工刀1支，見不詳機車停放該處且無人看管，徒手竊取王國
    安所管領置於該機車置物箱之小米廠牌行動電話1支(含皮套
    1只，業經發還王國安具領保管)及該皮套內之安泰商業銀行
    信用卡1張得手，旋即離去。
  ㈡再基於攜帶兇器竊盜之犯意，於111年7月2日18時29分許，在
    臺中市○○區○○○路00號前，攜帶客觀上足以對人之身體、生
    命、安全構成威脅且具危險性而可供兇器使用之美工刀1支
    ，見上馬汽車租賃有限公司所有暨柯伊晴所管領之車號000-
    000號普通重型機車停放該處且鑰匙未拔，徒手啟動機車電
    門而發動引擎，竊取該機車(業已發還上馬汽車租賃有限公
    司領回保管)得手，旋騎離現場。
  ㈢另基於攜帶兇器搶奪之犯意，於111年7月2日18時47分許，攜
    帶客觀上足以對人之身體、生命、安全構成威脅且具危險性
    而可供兇器使用之美工刀1支，騎前揭竊得之機車至臺中市○
    ○區○○路000號財運旺彩券行，向店員陳欣怡佯稱欲購買價格
    新臺幣(下同)200元之刮刮樂1張，陳欣怡遂取出刮刮樂1盤(
    業經發還陳欣怡自行取回保管)交予鍾志清挑選，並在鍾志
    清面前監看，詎鍾志清假意在櫃檯前挑選刮刮樂並觀看數秒
    後，隨即趁陳欣怡不備，逕自取走刮刮樂1盤後奪門而出，
    陳欣怡見狀喊叫未果，旋追出店外，而於鍾志清騎乘前開竊
    得機車欲行脫逃之際，上前抓住鍾志清右手手臂，與鍾志清
    發生拉扯欲阻止其離去，鍾志清為脫免逮捕，竟基於準強盜
    之犯意，無視陳欣怡之攔阻，仍執意發動機車前進，並將陳
    欣怡拖行於地，鍾志清右手肘因而撞擊陳欣怡胸口，終因陳
    欣怡緊抓鍾志清右手手臂，鍾志清人車重心不穩，連同陳欣
    怡一併倒地，致陳欣怡受有右側前胸壁挫傷、右側膝部擦傷
    、左側膝部擦傷等傷害(涉犯傷害罪嫌部分，未據告訴)，鍾
    志清即以上述強暴方式，使陳欣怡難以抗拒，將前開刮刮樂
    1盤棄置現場後，棄車逃逸，而順利脫免逮捕。嗣經警據報
    到場，扣得鍾志清所有遺留現場之美工刀1支。
二、案經上馬汽車租賃有限公司代表人許漢隆委託柯伊晴訴由臺
    中市政府警察局豐原分局報告暨陳欣怡訴由臺灣臺中地方檢
    察署檢察官偵查起訴。
    理  由
壹、程序部分：
一、本案據以認定被告鍾志清犯罪之被告以外之人於審判外之陳
    述：證人即被害人柯伊晴、陳欣怡、王國安分別於警詢時之
    證述與職務報告等部分，公訴人、被告及其辯護人在本院11
    1年8月16日審理時，均表示同意作為證據使用(見本院卷第1
    64-167頁)，復經本院審酌認上揭警詢係警員依法通知詢問
    ，又該職務報告則為承辦警員記載本案偵查經過等情，該等
    證據之取得或作成均無違法或不當之情況存在，應屬適當，
    是依刑事訴訟法第159條之5第1項之規定，具有證據能力。
二、又本案認定事實引用之卷內其餘非供述證據，並無證據證明
    係公務員違背法定程序取得，依刑事訴訟法第158條之4規定
    反面解釋，亦均有證據能力。
貳、實體部分：
一、認定犯罪事實根據之證據及理由：
    上揭犯罪事實，業據被告於本院訊問、準備程序及審理時均
    坦承不諱(見本院卷第47-49、93-94、169頁)，核與證人柯
    伊晴、王國安分別於警詢時、證人陳欣怡於警詢及偵訊時證
    述情節均相符合【柯伊晴部分：見臺灣臺中地方檢察署111
    年度偵字第28372號偵查卷宗(下稱偵卷)第109-111頁；王國
    安部分：見偵卷第157-159頁；陳欣怡部分：見偵卷第125-1
    29、247-249頁】，且有職務報告1紙、路口監視器錄影畫面
    截圖照片2張、臺中市政府警察局豐原分局社口派出所搜索/
    扣押筆錄暨扣押物品目錄表5紙、贓物認領保管單、臺中市
    政府警察局豐原分局豐原派出所受(處)理案件證明單(柯伊
    晴)、失車案件基本資料詳細畫面報表、車輛詳細資料報表
    各1紙、指認犯罪嫌疑人紀錄表暨真實姓名對照表(陳欣怡)4
    紙、臺中市政府警察局豐原分局社口派出所扣押筆錄暨扣押
    物品目錄表5紙、衛生福利部豐原醫院診斷證明書(乙種，陳
    欣怡)、臺中市政府警察局豐原分局社口派出所受理各類案
    件紀錄表(陳欣怡)、臺中市政府警察局豐原分局社口派出所
    受(處)理案件證明單(陳欣怡)各1紙、路口監視器錄影畫面
    截圖照片6張、現場監視器錄影畫面截圖照片3張、查獲現場
    暨扣案物品照片4張、被告穿著特徵截圖照片1張、現場監視
    器錄影畫面截圖照片9張、現場監視器錄影畫面截圖照片12
    張、扣押物品照片1張、臺中市政府警察局111年8月3日中市
    警鑑字第1110060982號鑑定書1份、刑案現場勘驗報告2紙、
    刑案現場照片28張在卷可稽(見偵卷第53、61、95-103、107
    、119、121、123、131-137、139-147、151、153、155、16
    1-169、163-165、171-173、179、227-231、233-239、261
    頁、本院卷第137-139、141-144、145-158頁)，復有美工刀
    1支扣案可資佐證；此外，復經本院勘驗現場暨路口監視器
    錄影光碟屬實，此有本院勘驗筆錄1份附卷供參(見本院卷第
    96-98頁)，足認被告之自白與事實相符，被告前揭犯行均堪
    認定，應予依法論科。
二、論罪科刑：
  ㈠按刑法第321條第1項第3款之攜帶兇器竊盜罪，係以行為人攜
    帶兇器竊盜為其加重條件，此所謂兇器，其種類並無限制，
    凡客觀上足對人之生命、身體、安全構成威脅，具有危險性
    之兇器均屬之，且祇須行竊時攜帶此種具有危險性之兇器為
    已足，並不以攜帶之初有行兇之意圖為必要（最高法院79年
    台上字第5253號判決意旨參照）。查被告為犯罪事實欄㈠及
    ㈡所載竊盜犯行與犯罪事實欄㈢所載搶奪犯行當時時，確有
    攜帶美工刀1支乙情，迭經被告於偵訊、本院訊問、準備程
    序及審理時均供承不諱(見偵卷第207頁、本院卷第48、94、
    167頁)，且有路口監視器錄影畫面截圖照片11張、扣案物品
    照片1張在卷可稽(見偵卷第61、227-231、173頁)，衡以被
    告所持該美工刀質地屬堅硬，如用以攻擊他人，在客觀上顯
    足以對人之生命、身體、安全構成威脅，而具有危險性，自
    屬刑法第321條第1項第3款所定之兇器甚明。則本案被告攜
    帶美工刀為本案竊盜及搶奪，核屬攜帶兇器竊盜、攜帶兇器
    搶奪之行為，是核被告鍾志清就犯罪事實欄㈠及㈡部分所為
    ，均係犯刑法第321條第1項第3款之攜帶兇器竊盜罪。
  ㈡再按刑法第330條加重強盜罪，不僅指刑法第328條第1項、第
    2項之強盜罪而言，即依同法第329條以強盜論者，亦包括之
    ，如犯準強盜罪而有第321條第1項各款情形之一，即應依第
    330條論處（最高法院82年度台上字第5777號判決意旨參照
    ）。查，扣案之美工刀1支，為被告實行犯罪事實欄㈢所載
    搶奪刮刮樂犯行當時所攜帶，前揭美工刀核屬兇器，業如前
    述，而被告攜帶兇器搶奪得手後，因脫免逮捕，而當場對被
    害人陳欣怡施以前揭客觀上已達使人難以抗拒程度之強暴行
    為，是核被告鍾志清此部分所為，係犯刑法第329條之準強
    盜罪，而有同法第321條第1項第3款之情形，應依同法第330
    條第1項之加重準強盜罪論處。又犯強盜罪，於實施強暴行
    為之過程中，如別無傷害之故意，僅因拉扯致被害人受有傷
    害，乃施強暴之當然結果，不另論傷害罪(最高法院91年度
    台上字第1441號判決意旨參照)。針對犯罪事實欄㈢部分，
    被告於實施強暴之過程中，因被害人陳欣怡上前攔阻，造成
    陳欣怡受有前揭傷勢之行為，乃其施加強暴之當然結果，不
    另論罪。
  ㈢被告所犯前揭2次攜帶兇器竊盜及1次加重準強盜等犯行，所
    侵害被害人管領之財產法益各異，在刑法評價上各具獨立性
    ，每次行為皆可獨立成罪，依社會通念，應認為數罪之評價
    ，始符合刑罰公平原則。是其所犯前揭各罪，犯意各別，行
    為互殊，應予分論併罰。
  ㈣公訴及起訴意旨固認被告本案犯行符合累犯，並請求依刑法
    第47條第1項之規定，加重其刑云云(見本院卷第170頁)，惟
    本院參酌最高法院刑事大法庭110年度台上大字第5660號裁
    定意旨，公訴人並未提出足以證明被告構成累犯事實之前案
    徒刑執行完畢資料及具體敘明被告本件有何特別惡性及對刑
    罰反應力薄弱，而有依累犯加重其刑之必要性等各節，並指
    出其證明方法，自無從以卷內證據認有累犯加重其刑之情形
    ，併予敘明。
  ㈤爰以行為人之責任為基礎，審酌被告不思循正當途徑取得財
    物，竟恣意竊取他人財物，且有攜帶兇器之情形，復而搶奪
    他人財物，無視被害人陳欣怡攔阻而強行騎車離去，致他人
    遭拖行而受有傷害，導致其內心受到恐懼，嚴重危害社會治
    安，所為甚為惡劣，衡以被告犯罪之動機、目的，考量被告
    犯後坦認犯行，已見悔意，竊得之行動電話、機車及刮刮樂
    等物幸經查獲，業由被害人領回，此經證人陳欣怡於偵訊時
    、證人王國安於警詢時證述明確(陳欣怡部分：見偵卷第248
    頁；王國安部分：見偵卷第157-159頁)，且有職務報告、贓
    物認領保管單各1紙在卷供參(見偵卷第53、107頁)，多數遭
    竊財物幾已尋獲，兼衡被告過去曾有竊盜、施用毒品、侵占
    遺失物、公共危險等前科，有臺灣高等法院被告前案紀錄表
    1份在卷供參(見本院卷第21-39頁，依最高法院刑事大法庭1
    10年度台上大字第5660號裁定意旨，本院無從裁量是否因累
    犯而應加重其刑，僅將上開被告之前科紀錄列入刑法第57條
    第5款「犯罪行為人之品行」之量刑審酌事由，附此敘明）
    ，素行不良，暨其國小畢業之智識程度，先前擔任板模工且
    家境勉持之生活狀況，業據被告陳明在卷(詳警詢筆錄內受
    詢問人基本資料欄內教育程度欄、職業欄及家庭經濟狀況欄
    等之記載，見偵卷第63頁、本院卷第171頁)等一切情狀，分
    別量處如附表「主文」欄所示之刑；並斟酌被告犯罪行為
    之不法與罪責程度、所犯各罪均為加重竊盜、加重準強盜等
    財產犯罪、彼此之關聯性、數罪對法益侵害之加重效應、罪
    數所反映之被告人格特性與犯罪傾向，及對其施以矯正之必
    要性等節，爰定應執行刑，以資懲儆。
  ㈥按供犯罪所用之物，屬於犯罪行為人者，得沒收之，刑法第3
    8條第2項前段定有明文。又按犯罪所得，屬於犯罪行為人者
    ，沒收之。但有特別規定者，依其規定；又其沒收，於全部
    或一部不能沒收或不宜執行沒收時，追徵其價額；犯罪所得
    已實際合法發還被害人者，不予宣告沒收或追徵，刑法第38
    條之1第1項、第3項及第5項分別定有明文。經查：
　⒈扣案之美工刀1支，為被告所有，且於本案竊盜、準強盜犯行
    時加以攜帶，業經被告於本院訊問、準備程序及審理時均供
    承明確(見本院卷第48、94、167頁)，既係供本案各該犯行
    所用之物，爰依刑法第38條第2項前段規定，宣告沒收。
　⒉至被告確有於前揭時、地，竊得被害人王國安所管領小米廠
    牌行動電話1支(含皮套1只)及安泰商業銀行信用卡1張、上
    馬汽車租賃有限公司所有車號000-000普通重型機車1臺與陳
    欣怡所管領刮刮樂1盤，業經本院認定如前，核屬被告因本
    案前開犯罪所得財物，其中針對小米廠牌行動電話1支(含皮
    套1只)、車號000-000普通重型機車1臺及刮刮樂1盤前經扣
    案，本應依刑法第38條之1第1項規定，宣告沒收，惟上開遭
    竊物品前已發還被害人具領保管，業如前述，足認被告此部
    分犯罪所得已實際合法發還被害人，爰不予宣告沒收；另針
    對被告竊得之安泰商業銀行信用卡1張部分，審酌該信用卡
    僅有表彰替代現金消費之功能，本身並無實際財產上之價值
    ，亦難換算為實際金錢數額，且該信用卡現所在不明，又得
    由被害人另行申請補發取得，是無論沒收實物或追徵價額，
    均無實益而認欠缺刑法上之重要性，依刑法第38條之2第2項
    ，爰不予宣告沒收或追徵其價額，附此敘明。
　⒊又扣案之背包1個(內有短袖上衣、長褲、外套、刮鬍刀、指
    甲銼刀、膠帶各1件)及拖鞋1雙，均係被告所有遺留現場之
    物，業經被告陳述明確(見本院卷第94、167頁)，與本案均
    無關連，且無證據足認上開物品係供被告為本案各該犯罪所
    用或預備使用之物，亦無證據足資認定係被告因本案前開犯
    罪所得或所生之物，爰均不為沒收之諭知，亦附敘明。
　⒋刑法業已將沒收列為專章，具獨立之法律效果，故宣告多數
    沒收情形，並非數罪併罰，依刑法第40條之2第1項規定，就
    宣告之多數沒收，併執行之。
據上論斷，應依刑事訴訟法第299條第1項前段，刑法第第321條
第1項第3款、第329條、第330條第1項、第51條第5款、第38條第
2項前段、第40條之2第1項，刑法施行法第1條之1第1項，判決如
主文。
本案經檢察官蔣志祥、戴旻諺提起公訴，檢察官朱介斌到庭執行
職務。
中　　華　　民　　國　 111　　年　　 9　　月　　 6　　日
　　　　　　　　　刑事第十五庭審判長法　官　簡佩珺
                                    法  官  張雅涵
                                    法  官  湯有朋
以上正本證明與原本無異。
如不服本判決應於收受送達後20日內向本院提出上訴書狀，並應
敘述具體理由；其未敘述上訴之理由者，應於上訴期間屆滿後20
日內向本院補提理由書（均須按他造當事人之人數附繕本）「切
勿逕送上級法院」。
告訴人或被害人如不服判決，應備理由具狀向檢察官請求上訴，
上訴期間之計算，以檢察官收受判決正本之日起算。
　　　                            　書記官   黃美雲
中　　華　　民　　國　　111 　年　　9 　　月　　6 　　日
附錄本案論罪科刑法條：
刑法第321條第1項第3款
犯前條第1項、第2項之罪而有下列情形之一者，處6月以上5年以
下有期徒刑，得併科50萬元以下罰金：
三、攜帶兇器而犯之。
刑法第329條
竊盜或搶奪，因防護贓物、脫免逮捕或湮滅罪證，而當場施以強
暴脅迫者，以強盜論。
刑法第330條第1項
犯強盜罪而有第321條第1項各款情形之一者，處7年以上有期徒
刑。
附表：
編號 犯罪事實 主文 ㈠ 犯罪事實欄㈠所示部分 鍾志清犯攜帶兇器竊盜罪，處有期徒刑柒月。扣案之美工刀壹支沒收。 ㈡ 犯罪事實欄㈡所示部分 鍾志清犯攜帶兇器竊盜罪，處有期徒刑捌月。扣案之美工刀壹支沒收。 ㈢ 犯罪事實欄㈢所示部分 鍾志清犯準強盜罪而有刑法第三百二十一條第一項第三款情形，處有期徒刑柒年貳月。扣案之美工刀壹支沒收。